【裁判字號】    99,交聲,849
【裁判日期】    990415
【裁判案由】    交管條例聲異
【裁判全文】
臺灣板橋地方法院交通事件裁定         99年度交聲字第849號
原處分機關  交通部公路總局臺北區監理所板橋監理站
異  議  人
即受處分人  甲○○
上列異議人即受處分人因違反道路交通管理處罰條例案件，不服
原處分機關於中華民國99年3 月18日所為之裁決處分（裁決書案
號：板監裁字第裁41-C00000000號），聲明異議，本院裁定如下
：
    主  文
原處分關於吊扣駕駛執照十二個月部分撤銷。
甲○○汽車駕駛人，駕駛汽車經測試檢定酒精濃度超過規定標準
，吊扣輕型機器腳踏車駕駛執照十二個月（即在甲○○所持最高
級車類駕駛執照上加註禁止駕駛輕型機器腳踏車十二個月）。
    理  由
一、原處分意旨略以：異議人即受處分人甲○○飲酒後，於民國
    99年3 月17日晚間9 時23分許，駕駛車牌號碼885-QDG 號輕
    型機車，在臺北縣新莊市○○路、榮華路口，經測試檢定吐
    氣酒精濃度達每公升0.36毫克，超過規定標準，經臺北縣政
    府警察局新莊分局警員掣單舉發。爰依道路交通管理處罰條
    例第35條第1 項第1 款規定，裁處罰鍰新臺幣15000 元，吊
    扣駕駛執照12個月，並應依同條例第24條第1 項第2 款規定
    ，接受道路交通安全講習。
二、聲明異議意旨略以：異議人因酒後駕駛輕型機車違規，竟遭
    吊扣小型車普通駕駛執照，影響生活作息，為此聲明異議，
    請求撤銷原處分機關關於吊扣駕駛執照12個月之處分。
三、按汽車駕駛人飲用酒類或其他類似物後其吐氣所含酒精濃度
    超過每公升0.25毫克或血液中酒精濃度超過百分之0.05以上
    者，不得駕車，道路交通安全規則第114 條第2 款定有明文
    。又汽車駕駛人，駕駛汽車經測試檢定酒精濃度超過規定標
    準者，處新臺幣15000 元以上60000 元以下罰鍰，當場移置
    保管該汽車及吊扣其駕駛執照1 年，並應接受道路交通安全
    講習，道路交通管理處罰條例第35條第1 項第1 款、第24條
    第1 項第2 款分別規定甚明。經查：
  (一)異議人於99年3 月17日晚間9 時23分許，駕駛車牌號碼885-
    QDG 號輕型機車，在臺北縣新莊市○○路、榮華路口，經測
    試檢定吐氣酒精濃度達每公升0.36毫克，超過規定標準，經
    臺北縣政府警察局新莊分局中平派出所警員掣單舉發之事實
    ，有臺北縣政府警察局北縣警交字第C00000000 號舉發違反
    道路交通管理事件通知單1 件附卷可資佐證，且為異議人所
    不爭執，此情足堪認定。
  (二)次依道路交通安全規則第53條、第61條規定，我國汽車駕駛
    執照依其車類，分為小型車、大貨車、大客車、聯結車、機
    器腳踏車等，汽車駕駛人取得高一級車類之駕駛資格者，應
    換發駕駛執照，並准予駕駛較低級車類之車輛，此項執照之
    發給，為監理機關核發表彰持有人得駕駛車類之資格許可文
    件所為行政處分，非不得由監理機關於駕駛執照上附以限制
    條件，以限縮其許可之範圍，合先敘明。而道路交通管理處
    罰條例第68條規定業於94年12月14日修正，自95年3 月1 日
    起施行，修正前道路交通管理處罰條例第68條規定：「汽車
    駕駛人，因違反本條例及道路交通安全規則之規定，受吊扣
    或吊銷駕駛執照處分時，吊扣或吊銷其持有各級車類之駕駛
    執照。」修正後道路交通管理處罰條例第68條則規定：「汽
    車駕駛人，因違反本條例及道路交通安全規則之規定，受吊
    銷駕駛執照處分時，吊銷其持有各級車類之駕駛執照。」其
    立法理由謂：「原條文將違法或違規駕駛人所持有各級車類
    之駕駛執照一併吊扣或吊銷，失之過酷，影響人民工作及生
    活甚鉅，爰修正之。」是依修正後道路交通管理處罰條例第
    68條規定，受吊銷駕照處分者，仍維持吊銷其持有各級車類
    之駕駛執照，至受吊扣駕照處分者，則僅吊扣其違法或違規
    當時所駕駛車輛之駕駛執照，不再吊扣其持有各級車類之駕
    駛執照甚明。
  (三)異議人駕駛輕型機車，經測試檢定酒精濃度超過規定標準，
    其違規行為時，所持為小型車普通駕駛執照，有汽車駕駛人
    查詢資料1 件在卷足稽。承前所述，異議人因領有較高級之
    小型車普通駕駛執照，其他低級等車類即不再核發駕駛執照
    ，異議人既係駕駛輕型機車違規，其法律效果應為限制其駕
    駛輕型機車之權利，始符道路交通管理處罰條例第68條規定
    之旨，異議人雖未領有輕型機器腳踏車駕駛執照可供吊扣，
    仍應由監理機關在異議人所持最高級車類駕駛執照上，加註
    禁止其駕駛輕型機器腳踏車之方式限制之。
四、綜上，原處分機關以異議人駕駛輕型機器腳踏車，經測試檢
    定酒精濃度超過規定標準，吊扣其小型車普通駕駛執照，容
    有未合。異議人就此部分聲明異議，為有理由，應由本院將
    原處分關於吊扣駕駛執照12個月部分撤銷，自為裁罰如主文
    第2 項所示（即在異議人所持最高級車類駕駛執照上，加註
    禁止駕駛輕型機器腳踏車12個月），用期適法。
據上論斷，應依道路交通管理處罰條例第87條第2 項，道路交通
案件處理辦法第20條前段，裁定如主文。
中    華    民    國    99    年    4     月    15    日
                  交通法庭  法  官  廖怡貞
以上正本證明與原本無異
如不服本裁定應於送達後5 日內向本院提出抗告狀
                            書記官  林惠齡
中    華    民    國    99    年    4     月    16    日

司法院資訊處製作；財團法人民間司法改革基金會備份。
